臺灣臺南地方法院刑事判決　　　　　　　　　　　　　　九十三年度易字第三四號
　　公　訴　人　臺灣台南地方法院檢察署檢察官
　　被　　　告　甲○○
右列被告因恐嚇取財案件，經檢察官提起公訴（九十二年度偵字第九０四四號），本
院判決如左：
    主  文
甲○○共同連續意圖為自己不法之所有，以恐嚇使人將本人之物交付，累犯，處有期
徒刑參年。
    事  實
一、甲○○於民國八十一年間，因違反妨害兵役治罪條例案件，經本院以八十一年度
    易字第一九九號判處有期徒刑八月，並於八十一年三月三十一日確定，於八十二
    年一月二十五日執行完畢。
二、詎甲○○不知悔改，見王金鐘老實可欺，竟與姓名年籍不詳之成年男子，基於共
    同意圖為自己不法所有之概括犯意，自八十六年三月間起，連續至王金鐘所經營
    位於高雄縣路竹鄉○○路一四六號「天天釣蝦場」，以「兄弟在跑路，需要週轉
    跑路費」等語恐嚇王金鐘，勒索金錢，致王金鐘心生畏懼，而分別以新臺幣（下
    同）五千元或一萬元不等數額之金錢，多次交付甲○○，總額已達數萬元，欲藉
    此打發甲○○，期望能安心營生，不再受甲○○干擾；惟甲○○需索無度，仍與
    該姓名不詳之成年男子基於前開犯意，於八十六年四月十九日，同至王金鐘前開
    「天天釣蝦場」，並無借款之意，竟持其所簽發、如附表所示之本票四紙，以「
    兄弟在跑路，需要跑路費」等語恐嚇王金鐘，致王金鐘心生畏懼，明知甲○○等
    人並無借款之意，仍無奈收下如附表所示之本票四紙，並交付如附表所示本票金
    額總額十二萬五千元予甲○○，王金鐘從未向甲○○提示本票，催討票款，甲○
    ○亦均未償還。
三、嗣因甲○○因違反肅清煙毒條例入獄服刑，於八十九年十二月二十七日假釋出獄
    後，復於九十一年三月七日向王金鐘之子王俊能恐嚇，致王俊能及其配偶心生畏
    懼，而於翌日即九十一年三月八日匯款十萬元予甲○○，詎甲○○再於同年月二
    十六日，再以「因背負很多案件在身，欲索取金錢三十萬元偷渡大陸地區，如不
    從會做出令人料想不到之事」等語恐嚇王俊能之姐，使王俊能全家心生畏懼，王
    金鐘因此次甲○○已言及欲危害其他家人，及深感屢次欲花錢消災而不可得，體
    會到甲○○永無饜足之日，終於忍無可忍，於當晚即九十一年三月二十六日晚上
    八時五十六分許，向高雄縣警察局湖內分局報案處理（此部分恐嚇取財事實業經
    本院以九十一年度易緝字第一三四號判處有期徒刑三年，經被告上訴後，由臺灣
    高等法院臺南分院於九十二年八月二十五日，以九十二年度上易字第六九五號審
    理，經被告撤回上訴而確定），因而查獲上情。
二、案經王金鐘訴由高雄縣警察局湖內分局報請臺灣高雄地方法院檢察署檢察官呈請
    臺灣高等法院檢察署檢察長令轉臺灣臺南地方法院檢察署檢察官偵查起訴。
    理  由
一、訊據被告甲○○固不否認於上開時、地，夥同其他人，向告訴人王金鐘取得十二
    萬五千元，及簽發如附表所載之本票四紙予告訴人，迄今分文未償之事實，惟矢
    口否認有恐嚇取財之犯行，辯稱：從未向告訴人恐嚇，取得財物，本票是為向告
    訴人借得十二萬五千元所簽發云云。
二、惟經本院查：
(一)、右揭犯罪事實，業據告訴人於警詢及檢察官偵查時指訴綦詳（分別參見高雄縣警
    察局湖內分局刑警刑移字第３０６號刑案偵查卷宗第二頁，臺灣臺南地方法院檢
    察署九十二年度偵字九○四四號偵查卷第十六頁），並有如附表所載本票四紙在
    卷可資佐證（參見高雄縣警察局湖內分局刑警刑移字第３０６號刑案偵查卷宗第
    三頁正、背面），被告亦不否認，從而，被告確實與姓名不詳之男子於八十六年
    四月間向告訴人取得十二萬五千元，且迄今尚未償還之事實，應可認定。
(二)、次查，被告於本院準備程序及審理程序時，均不否認告訴人前開供述之證據能力
    （參酌本院九十三年二月四日、七月十四日準備程序筆錄及八月十一日審判程序
    筆錄），而本院審酌被告自承與告訴人間並無任何仇恨，應認告訴人於前(一)中所
    載之供述，並無誣陷被告之必要，從而，告訴人之供述應可採信。再參酌被告與
    告訴人間並無任何往來與交情，不僅無通家之好，更無通財之義，被告不僅未提
    出任何擔保即取得十二萬五千元之款項，且事後全無清償之跡象，而告訴人亦不
    敢催討等情節，足認告訴人不可能無端將金錢交予被告。再揆諸被告長期對告訴
    人及其家人所為如事實欄三所載恐嚇行為，此有本院九十一年度易緝字第一三四
    號判決書一紙在卷供參，被告有恃無恐，長期對告訴人恣意恐嚇勒索財物應無疑
    義。從而，被告雖持本票向告訴人取款，惟其多次之言語及動作，在客觀上均足
    以令告訴人理解被告暗示危害之行為，藉此勒索財物之目的，進而影響告訴人意
    思之決定及行動自由，致告訴人心生畏懼而多次付款予被告達數萬元，後雖又明
    知被告並無借款之意，仍無奈收下被告簽發之如附表所載之本票四紙，並交付被
    告十二萬五千元之事實，應可認定。被告空言否認，顯係避重就輕之詞，不足採
    信。本件事證明確，應依法論科。
(三)、至於告訴人於交予被告之之數萬元，因次數太多，且已間隔過久，已經無法確認
    等情，業據告訴人於檢察官偵查時，及本院準備程序中供述綦詳，從而，此部分
    之金額即無法精確認定，併此說明。此外，至於被告請求傳訊之證人梁坤宗，因
    被告未能提供梁坤宗確切之年籍資料及通訊地址，本院自無從傳訊梁坤宗，附此
    敘明。
三、按刑法上恐嚇取財罪之「恐嚇」，固係指以危害通知他人，使該人主觀上生畏怖
    心之行為，然此危害之通知，並非僅限於將來，其於現時以危害相加者，亦應包
    括在內。因是，恐嚇之手段，並無限制，其以言語﹑文字為之者無論矣，即使出
    之以強暴﹑脅迫，倘被害人尚有相當之意思自由，而在社會一般通念上，猶未達
    於不能抗拒之程度者，仍屬本罪所謂「恐嚇」之範疇。至於危害通知之方法，亦
    無限制，無論明示之言語﹑文字﹑動作或暗示之危害行為，苟已足使對方理解其
    意義之所在，並足以影響其意思之決定與行動自由者均屬之。最高法院八十一年
    台上字第八六七號判決可資參酌。查本案被告動輒以兄弟走路需週轉費用等語為
    危害之通知，恐嚇被害人，致被害人交付財物，核其所為，係犯刑法第三百四十
    六條第一項之恐嚇取財罪。又其與姓名年籍不詳之成年男子間就上開犯行，有犯
    意連絡及行為之分擔，應依刑法第二十八條論以共同正犯。被告先後多次恐嚇取
    財之犯行，均時間緊接，手段相同，所犯亦俱係犯罪構成要件同一之罪名，顯係
    基於概括之犯意反覆為之，應依連續犯之規定論以一罪，並加重其刑。又被告有
    如事實欄所載之前科，有臺灣高等法院被告全國前案紀錄表一紙可資佐證，其於
    有期徒刑執行完畢後五年內，再犯本件有期徒刑以上之罪，為累犯，應依刑法第
    四十七條之規定，加重其刑。並因被告有前開二種刑之加重，依刑法第七十條遞
    予加重。爰審酌被告年富力盛，不思以正途賺取金錢，為圖私利，多次恐嚇被害
    人，索求無度，令被害人及其家人之精神上造成莫大之恐懼及痛苦，所生危害非
    輕，被告犯罪所得利益、及其犯罪後未能坦承犯行，顯無悔意等情狀，從重量處
    如主文所示之刑，以資懲儆。
據上論斷，應依刑事訴訟法第二百九十九條第一項前段，刑法第二十八條、五十六條
、第三百四十六條第一項、第四十七條、第七十條，罰金罰鍰提高標準條例第一條前
段，判決如主文。
本案經檢察官施胤弘偵查後提起公訴；主任檢察官乙○○到庭執行職務。
中      華      民      國      九十三      年    八    月    二十五    日
                                  臺灣臺南地方法院刑事第三庭
                                  審判長  法  官  蘇  義  洲
                                          法  官  朱  中  和
                                          法  官  洪  士  傑
右正本證明與原本無異。
如不服本判決，應於判決送達後十日內，向本院提出上訴狀（應附繕本）。
                                          書記官  李  佩  珊
中      華      民      國      九十三      年    八    月    二十七    日
附    表：
┌───┬──────┬─────┬───────┬──────────┐
│編號  │票號        │到期日    │票面金額      │發票日              │
│      │            │          │新台幣        │                    │
├───┼──────┼─────┼───────┼──────────┤
│一    │ＣＨ１５５６│八十六年四│二萬五千元    │八十六年四月八日    │
│      │０２        │月十九日  │              │                    │
├───┼──────┼─────┼───────┼──────────┤
│二    │ＣＨ３３０１│八十六年四│五萬元        │八十六年四月十九日  │
│      │５３        │月十九日  │              │                    │
├───┼──────┼─────┼───────┼──────────┤
│三    │ＣＨ３３０１│八十六年四│三萬元        │八十六年四月六日    │
└───┴──────┴─────┴───────┴──────────┘
┌───┬──────┬─────┬───────┬──────────┐
│      │５２  │月十九日  │              │                    │
├───┼──────┼─────┼───────┼──────────┤
│四    │ＣＨ１５５６│八十六年四│二萬元        │八十六年四月八日    │
│      │０３        │月十九日  │              │                    │
└───┴──────┴─────┴───────┴──────────┘
